臺灣臺中地方法院民事判決
111年度沙簡字第126號
原      告  顏玉葉  
訴訟代理人  陳修仁律師
被      告  陳泰佑  
上列當事人間請求清償債務事件，經本院於民國111年5月17日言
詞辯論終結，判決如下：
    主      文
被告應給付原告新臺幣肆拾萬元，及自民國一一○年十二月二十
日起至清償日止，按週年利率百分之五計算之利息。
訴訟費用新臺幣肆仟參佰元由被告負擔。
本判決得假執行。但被告如以新臺幣肆拾萬元為原告供擔保後，
得免為假執行。
    事實及理由
壹、程序方面：
一、按訴狀送達後，原告不得將原訴變更或追加他訴，但擴張或
　　減縮應受判決事項之聲明者，不在此限，民事訴訟法第255
　　條第1項第3款定有明文，依同法第436條第2項規定於簡易訴
　　訟程序適用之。經查，原告起訴時原聲明請求：被告應給付
　　原告新臺幣（下同）400,000元，及自支付命令送達之翌日
　　起至清償日止，按週年利率百分之5計算之利息（見本院110
　　年度司促字第34579號卷第5頁）。嗣於民國111年5月17日本
    院言詞辯論期日，原告訴訟代理人陳稱：本件利息起算日更
    正為支付命令送達被告1個月後之翌日即110年12月20日等語
    （見本院111年度沙簡字第126號卷第73頁），核屬減縮應受
    判決事項之聲明，合於前開規定，應予准許。　　 
二、被告經合法通知，未於言詞辯論期日到場，核無民事訴訟法
    第386條各款所列情形，應依原告之聲請，由其一造辯論而
    為判決。
貳、實體方面：
一、原告主張：（一）被告於107年間陸續向原告借款合計70萬
    元，兩造並未約定清償日期，且被告簽發本票交予原告以供
    擔保。嗣於109年間被告陸續清償20萬元、5萬元、5萬元，
    並拿回本票，被告迄今尚積欠借款40萬元未清償，原告仍持
    有如附表所示本票2紙，為此爰依消費借貸法律關係，請求
    返還借款，及依票據法律關係，請求給付票款，請擇一判決
    原告勝訴。（二）兩造就前揭借款並未約定返還期限，且支
    付命令於110 年11月19日合法送達被告，依民法第478條規
    定，貸與人得定1個月以上之相當期限催告返還借款，亦即
    於支付命令送達被告1個月後即110年12月19日，被告負有返
    還前揭借款之義務，而被告迄未給付，應自110年12月20日
    起負遲延責任，故本件利息起算日為支付命令送達被告1個
    月後之翌日即110年12月20日等語。並聲明：被告應給付原
    告400,000元，及自110年12月20日起至清償日止，按週年利
    率百分之5計算之利息。　　
二、被告未於言詞辯論期日到場，據其前此提出「支付命令聲明
    異議狀」陳稱：伊於110年11月19日收受本院110年度司促字
    第34579號支付命令，因無能力支付每月利息而提出異議等
    語。
三、本院之判斷：  
（一）原告主張之上開事實，業據其提出如附表所示本票影本為
      證，參以，被告並未否認曾向原告借款，是以，本院依調
      查證據之結果，堪信原告主張為真正。　
（二）按稱消費借貸者，謂當事人一方移轉金錢或其他代替物之
      所有權於他方，而約定他方以種類、品質、數量相同之物
      返還之契約，民法第474條第1項定有明文。次按借用人應
      於約定期限內，返還與借用物種類、品質、數量相同之物
      ，未定返還期限者，借用人得隨時返還，貸與人亦得定1
      個月以上之相當期限，催告返還，民法第478條亦有明定
      。
（三）又按所謂貸與人得定1個月以上之相當期限催告返還，非
      謂貸與人之催告必須定有期限，祇須貸與人有催告之事實
      ，而催告後已逾1個月以上相當期限者，即認借用人有返
      還借用物之義務。貸與人已對借用人起訴，且起訴狀繕本
      送達借用人，可認係貸與人已對借用人為催告，如截至事
      實審言詞辯論之日止，為時逾1個月以上者，縱借貸未定
      有返還期限，亦可認貸與人之請求與民法第478條規定相
      符（最高法院73年度臺抗字第413號、70年度臺上字第201
      1號民事裁判意旨參照）。
（四）另按給付有確定期限者，債務人自期限屆滿時起，負遲延
      責任；給付無確定期限者，債務人於債權人得請求給付時
      ，經其催告而未為給付，自受催告時起，負遲延責任。其
      經債權人起訴而送達訴狀，或依督促程序送達支付命令，
      或為其他相類之行為者，與催告有同一之效力，民法第22
      9條第1項、第2項分別定有明文。又按遲延之債務，以支
      付金錢為標的者，債權人得請求依法定利率計算之遲延利
      息。但約定利率較高者，仍從其約定利率；應付利息之債
      務，其利率未經約定，亦無法律可據者，週年利率為百分
      之5，民法第233條第1項、第203條亦分別明定。
（五）經查，兩造就前揭借款並未約定返還期限，既經原告依督
      促程序聲請發支付命令，被告於法定期間內合法提出異議
      而視為起訴，且支付命令已於110年11月19日合法送達被
      告，有本院送達證書在卷可佐（見本院110年度司促字第3
      4579號卷第19頁），揆諸前揭說明，於支付命令送達被告
      1個月後即110年12月19日，應認被告負有返還系爭借款之
      義務，而被告迄未給付，應自110年12月20日起負遲延責
      任。從而，原告請求被告應給付原告40萬元及自110年12
      月20日起至清償日止，按週年利率百分之5計算之利息，
      為有理由，應予准許。
（六）綜上所述，原告依消費借貸法律關係，請求被告應給付原
      告40萬元及自110年12月20日起至清償日止，按週年利率
      百分之5計算之利息，為有理由，應予准許。又原告依據
      消費借貸法律關係所為請求既屬有理由，則其另依其他法
      律關係為同一之請求即無審酌之必要，附此敘明。　　
四、本件判決係依民事訴訟法第427條第1項規定適用簡易訴訟程
    序，所為被告敗訴判決，應依民事訴訟法第389條第1項第3
    款規定，依職權宣告假執行。另依民事訴訟法第392條第2項
    規定，依職權酌定相當之擔保金額，宣告被告預供擔保而免
    為假執行。
五、訴訟費用負擔之依據：依民事訴訟法第78條規定，本件訴訟
    費用額為第一審裁判費4,300元，應由被告負擔。
中    華    民    國   111    年     6    月    15    日
                  沙鹿簡易庭  法  官  賴秀雯
以上為正本係照原本作成。
如不服本判決，應於送達後二十日內，向本院提出上訴狀並表明
上訴理由，如於本判決宣示後送達前提起上訴者，應於判決送達
後二十日內補提上訴理由書（須附繕本）。如委任律師提起上訴
者，應一併繳納上訴審裁判費。
中    華    民    國   111    年    6     月    15    日
                              書記官  陳任鈞
　　
　　
 發票日 （民國） 票面金額（新臺幣） 到期日 （民國） 票據號碼 發票人 1 107年5月10日 10萬元 未載 WG00000000 陳泰佑 2 107年7月16日 30萬元 未載 WG00000000 陳泰佑